臺灣高等法院刑事裁定
110年度毒抗字第1082號
抗  告  人
即  被  告  林言龍


上列抗告人因違反毒品危害防制條例案件，不服臺灣臺北地方法
院中華民國110年6月24日裁定（110年度毒聲更一字第7號），提
起抗告，本院裁定如下：
    主  文
抗告駁回。                                              
    理  由
一、原裁定意旨略以：抗告人即被告林言龍（下稱抗告人）前基於施用第二級毒品之犯意，於民國106年1月14日凌晨2時、3時許，在臺北市○○區○○○路0段000號13樓之3，將摻有第二級毒品MDMA之咖啡包以沖泡飲用方式，施用第二級毒品MDMA，為警查獲。臺灣臺北地方檢察署（下稱臺北地檢署）檢察官於同年4月13日，為緩起訴處分，緩起訴期間2年，緩起訴期間為106年6月8日起至108年6月7日止，抗告人應於1年內自費完成戒癮治療，並配合尿液毒品檢驗（抗告人施用第二級毒品部分，業經抗告人於109年8月6日撤回上訴而確定）。詎抗告人仍不知悔改，在3年內，另基於施用第一級毒品之犯意，於107年2月13日上午11時9分臺北地檢署觀護人室採尿送驗回溯26小時內，在不詳地點，以不詳方式，施用第一級毒品海洛因1次，抗告人於偵查中否認，然其為觀護人採集之尿液檢體，經台灣尖端公司驗出其中含嗎啡濃度391ng/mL、可待因134ng/mL，結果呈嗎啡陽性、可待因陰性反應等情，有臺北地檢署施用毒品犯受保護管束人尿液檢體監管紀錄表、台灣尖端公司107年3月9日濫用藥物檢驗報告（尿液編號：000000000號）、採尿報到編號表及「採尿人員應依下列程序採集受驗者之尿液」程序確認單等件附卷可稽。依行政院衛生署食品藥物管理局（現改制為衛生福利部食品藥物管理署，下稱食藥署）92年7月23日管檢字第920005609號函意旨，臨床上足以排除偽陽性之反應，堪認抗告人之尿液中確有嗎啡之陽性反應；況就本件施用第一級毒品犯行，臺灣臺北地方法院(下稱臺北地院)107年度訴字第790號判決亦同此認定。檢察官乃於107年5月22日撤銷原緩起訴處分，有臺北地檢署檢察官107年撤緩字第262號撤銷緩起訴處分書及同署106年度緩字第2056號執行卷可稽。抗告人既未能完成緩起訴所命之戒癮治療，應由檢察官再命附命完成戒癮治療之緩起訴處分，或聲請法院觀察、勒戒。惟抗告人前有多次違反毒品危害防制條例之紀錄，檢察官裁量後選擇聲請將其送勒戒處所觀察、勒戒，原審認並無違法或裁量權濫用之情事，而裁准抗告人應送勒戒處所觀察、勒戒等語。
二、抗告意旨略以：抗告人仍否認有施用第一級毒品，本院109
    年上訴字第2444號刑事判決仍認其得以戒癮治療，且抗告人
    均遵期接受前次緩起訴之戒癮治療，其前於106年11月14日
    採尿送驗呈陽性，經檢察官聲請撤銷緩起訴後，始發現係因
    其於驗尿前三天曾經錦明耳鼻喉科開立含可待因之止咳藥，
    致呈可待因陽性反應，而非施用海洛因所致，有錦明耳鼻喉
    科函影本在卷可稽。又抗告人係因常年急性支氣管炎而服用
    藥物，並非於107年2月13日檢測後，始辯稱服用藥物，此有
    證人黃政傑、林世偉、蔡素梅可證，並有原審函詢長庚醫院
    回函、原審公務電話紀錄、法務部法醫研究所108年4月9日
    回函，足見抗告人有服用「黑色不明液體之塑膠藥瓶」、「
    晟德甘草止咳水」，此可由採尿驗出之嗎啡/可待因比值為2
    .92，低於一般性參考數值，此部分為有利之證據，符合服
    用藥物之數值，原審卻以「愛斯百朗糖漿」之購買紀錄推斷
    抗告人未曾服用上開「黑色不明液體之塑膠藥瓶」、「晟德
    甘草止咳水」，漏未審酌前開有利之證詞。另抗告人非無故
    未完成戒癮治療，是仍有戒癮治療可能性，原裁定有誤解，
    請予撤銷云云。
三、按犯毒品危害防制條例第10條之罪者，檢察官應聲請法院裁
    定，令被告入勒戒處所觀察、勒戒，其期間不得逾2月，毒
    品危害防制條例第20條第1項定有明文。又87年立法通過之
    毒品危害防制條例，於立法理由中表示施用毒品者，除係刑
    事法意義之犯人外，並具有病人之特色。而現行毒品危害防
    制條例第24條第1項之規定對於「初犯」及「3年後再犯」毒
    癮治療方式，採行「觀察、勒戒」與「附條件之緩起訴處分
    」並行之雙軌模式。前者係以監禁式治療為特色，係一種針
    對受處分人將來之危險所為預防、矯正措施之保安處分，目
    的在求短時間內隔絕施用毒品者之毒品來源，務使其專心戒
    除毒癮之強制規定；後者則係以社區醫療處遇替代監禁式治
    療，使尚未嚴重成癮或衷心戒毒之施用毒品者得以繼續其正
    常家庭與社會生活，避免其等因尋求戒癮治療而失去親情支
    持或被迫中斷學業、工作。立法者既賦予檢察官選擇上述雙
    軌制度之權限，則檢察官之職權行使，法院原則上應予尊重
    ，僅就檢察官之判斷有違背法令、事實認定有誤或其他裁量
    重大明顯瑕疵等事項，予以有限之低密度審查（本院107年
    法律座談會第22號審查意見及106年法律座談會第37號審查
    意見參照）。又未曾經觀察、勒戒之被告因施用毒品，經檢
    察官依刑事訴訟法第253條之1第1項、第253條之2 規定，為
    「附命緩起訴」處分者，若被告於緩起訴期間未完成戒癮治
    療，經檢察官撤銷緩起訴處分，因不等同曾受觀察、勒戒之
    處遇，自應回復原緩起訴處分不存在之狀態，由檢察官依現
    行法規定為相關處分，不得逕行起訴（最高法院110年度台
    非字第98號判決意旨參照）。
四、經查：
（一）抗告人於上述緩起訴期間之107年2月13日上午11時9分於
      臺北地檢署觀護人室採尿送驗前26小時內之某時許，在不
      詳地點，以不詳方式施用第一級毒品海洛因1次之犯行，
      雖經抗告人於偵查中否認，然其於前述時間為觀護人採集
      之尿液檢體，經台灣尖端公司以酵素免疫分析法（EIA）
      初步篩檢，再以氣相層析質譜儀法（GC/MS）為確認檢驗
      後，查出其中所含嗎啡濃度為391ng/mL、可待因134ng/mL
      ，結果呈嗎啡陽性、可待因陰性反應等情，有臺北地檢署
      施用毒品犯受保護管束人尿液檢體監管紀錄表、採尿報到
      編號表、台灣尖端公司107年3月9日濫用藥物檢驗報告（
      尿液編號：000000000號）及「採尿人員應依下列程序採
      集受驗者之尿液」程序確認單等件附卷可稽（見107年度
      毒偵字第1372號卷第5至13頁）。按目前常用檢驗尿液中
      是否含有毒品反應之方法，有免疫學分析法和層析法兩類
      。尿液初步檢驗係採用免疫學分析法，由於該分析法對結
      構類似之成分，亦可能產生反應，故初步檢驗呈陽性反應
      者，需採用另一種不同分析原理之檢驗方法進行確認，而
      經行政院衛生署認可之檢驗機構所採用之另一種方法乃氣
      相層析質譜儀（GC/MS）分析法鑑驗，即以該法進行確認
      者，均不致產生偽陽性反應，此經食藥署以92年7月23日
      管檢字第920005609號函述甚明，並為法院職務上所已知
      。是抗告人之上開尿液經台灣尖端公司採用氣相層析質譜
      儀（GC/MS）分析法鑑驗後，臨床上足以排除偽陽性之可
      能，足見抗告人之尿液中確有嗎啡之陽性反應；況原審法
      院107年度訴字第790號判決亦同此認定，堪認抗告人確有
      施用第一級毒品海洛因1次之犯行。檢察官乃於107年5月2
      2日撤銷上述緩起訴處分，有臺北地檢署檢察官107年撤緩
      字第262號撤銷緩起訴處分書附卷可稽（見107年撤緩字第
      262號卷第29頁）。從而抗告人既未完成戒癮治療，且經
      檢察官撤銷緩起訴處分，即不等同曾受觀察、勒戒之處遇
      ，自應回復原緩起訴處分不存在之狀態。又抗告人前未曾
      受觀察、勒戒或強制戒治之執行，有前述本院被告前案紀
      錄表在卷可佐，揆諸前開說明，即應由檢察官依現行法規
      定為相關處分，是本件檢察官以抗告人前有多次違反毒品
      危害防制條例之前案紀錄，而裁量選擇聲請將抗告人送勒
      戒處所觀察、勒戒，及原裁定以檢察官並無違法或裁量權
      濫用之情事，而准令抗告人進入勒戒處所施以觀察、勒戒
      ，經核均無違誤。
（二）抗告意旨雖以前詞請求撤銷原勒戒裁定云云。惟抗告人自
      承台灣尖端公司檢出其尿液中所含嗎啡/可待因比值為2.9
      2，縱依其所引前行政院衛生署管制藥品管理局94年4月19
      日管檢字第0940003841號函之意旨，並參酌其所舉各證人
      之陳述，亦無從排除抗告人服用咳嗽藥水期間同時施用第
      一級毒品海洛因之可能性；且錦明耳鼻喉科106年10月間
      之函文不影響其107年2月間之驗尿結果，復為抗告人自認
      ，足見其所提事證均難以動搖原裁定之結果。況本件檢察
      官就「觀察、勒戒」與「附條件之緩起訴處分」並行之雙
      軌模式中，以抗告人「素行欠佳，遵法意識薄弱，難認其
      符合戒癮治療之要件」，而裁量選擇聲請將抗告人送勒戒
      處所觀察、勒戒，其判斷既無違背法令、事實認定有誤或
      其他裁量重大明顯瑕疵，即屬職權之正常行使，法院應予
      尊重。
五、綜上，抗告意旨指摘原裁定不當，尚非有據，本件抗告為無
    理由，應予駁回。
據上論斷，應依刑事訴訟法第412 條，裁定如主文。
中　　華　　民　　國　　110 　年　　7 　　月　　29　　日
                  刑事第十一庭  審判長法　官  周煙平
　　　　　　　  　　　　　　　　　　　法　官  連育群
　　　　　　　　  　　　　　　　　　　法　官  吳炳桂
以上正本證明與原本無異。
不得再抗告。
                                      書記官  陳淑婷
中　　華　　民　　國　　110 　年　　7 　　月　　29　　日